【裁判字號】    96,訴,5415
【裁判日期】    971119
【裁判案由】    偽證
【裁判全文】
臺灣高雄地方法院刑事判決              96年度訴字第5415號
公  訴  人  臺灣高雄地方法院檢察署檢察官
被      告  甲○○
上列被告因偽證案件，經檢察官提起公訴（96年度偵字第24403號）
，本院判決如下：
    主  文
甲○○犯偽證罪，處有期徒刑陸月，減為有期徒刑月。
    事  實
一、緣甲○○與陳亮政於民國95年9 月29日，在高雄市楠梓區「
    德民加油站」因細故與蔡嘉鴻發生爭執，隨後甲○○即夥同
    友人陳亮政、丙○○及其餘不知年籍姓名之男子數人，於同
    年月30日11時許，前往蔡嘉鴻位於高雄市楠梓區○○○路53
    巷22號住處叫囂尋仇，但因蔡嘉鴻不在家而未遇，甲○○等
    人經蔡嘉鴻家人報警始行離去。嗣於翌日（即同年10月1 日
    ）凌晨3 時許，陳亮政、丙○○各自騎乘機車，後座分載甲
    ○○、王翊，相約在高雄市「蓮池潭」，欲出發前往西子灣
    時，遇上10餘位分乘自小客車及機車之真實姓名、年籍不詳
    之成年男子（下稱不詳男子等），該不詳男子等見甲○○、
    陳亮政、丙○○、王翊即不分青紅皂白上前追打，王翊見狀
    徒步逃離現場，陳亮政、甲○○與丙○○則迅即騎車分向逃
    逸，但於當日凌晨3 時15分許，在高雄市○○區○○路400
    號斜對面空地前，丙○○所騎乘之機車先遭撞倒後，遭該不
    詳男子等分持鋁、木棒毆打致傷。甲○○明知當時蔡嘉鴻不
    在現場，亦未對丙○○實施傷害行為，竟仍基於偽證之犯意
    ，在臺灣高雄地方法院檢察署檢察官偵查96年度偵字第4975
    號被告蔡嘉鴻傷害案件中，於96年3 月21日15時9 分許，在
    臺灣高雄地方法院檢察署第24偵查庭檢察官訊問時，經以證
    人身分具結後，就95年10月1 日凌晨3 時15分許持棍棒毆打
    丙○○者是否為蔡嘉鴻之有關案情重要待證事項，故意為：
    「當時蔡嘉鴻用車子先撞丙○○，丙○○跳車跑到死巷內，
    蔡嘉鴻就拿棒球棒追打丙○○」之虛偽陳述，足使司法裁判
    權有陷於錯誤之虞，致生妨害於司法審理之正確性。
二、案經臺灣高雄地方法院檢察署檢察官自動簽分偵查後起訴。
    理  由
壹、證據能力部分：
    按被告以外之人於審判外之陳述，雖不符前4 條之規定，而
    經當事人於審判程序同意作為證據，法院審酌該言詞陳述或
    書面陳述作成時之情況，認為適當者，亦得作為證據，刑事
    訴訟法第159 條之5 第1 項定有明文。本件被告及檢察官對
    本院所引審判外陳述證據，均同意作為本案證據使用，本院
    審酌各該證據作成之情況，並無不法取供等非任意性之事由
    ，認為適當，爰依上開規定作為本案證據使用。
貳、實體部分：
一、訊據被告甲○○固不否認在台灣高雄地方法院檢察署檢察官
    96 年 度偵字第4975號被告蔡嘉宏傷害案件中，於96年3 月
    21日15時9 分許，經以證人身分具結後，就95年10月1 日凌
    晨3時15 分許持棍棒毆打丙○○者是否為蔡嘉鴻之有關案情
    重要待證事項，證稱：當時蔡嘉鴻用車子先撞丙○○，丙○
    ○跳車跑到死巷內，蔡嘉鴻就拿棒球棒追打丙○○等語之事
    實，惟矢口否認有何偽證犯行，辯稱：95年10月1 日凌晨3
    時案發時，在高雄市「蓮池潭」確實有看到蔡嘉鴻騎機車追
    逐，在崇德路400 號斜對面空地也有看到蔡嘉鴻，作證時講
    的都是實話云云。然查：
  (一)於95年10月1 日凌晨3 時許，陳亮政騎乘機車後載被告甲○
    ○，與丙○○騎機車後載王翊，在高雄市「蓮池潭」碰面，
    欲前往西子灣時，遇上10餘位分乘自小客車及機車之真實姓
    名、年籍不詳之成年男子，而該不詳男子10餘位等，見甲○
    ○等人即上前追打，陳亮政、甲○○，與丙○○、王翊即分
    向逃逸，但丙○○騎乘於當日凌晨3 時15分許，在高雄市○
    ○區○○路400 號斜對面空地前，丙○○騎乘之機車先遭撞
    倒，隨遭該不詳男子等分持鋁、木棒毆打，並因而受傷，丙
    ○○嗣對蔡嘉鴻提出傷害告訴（案號：臺灣高雄地方法院檢
    察署96年度偵字第4975號被告蔡嘉鴻害案件），而甲○○於
    該案偵查中之96年3 月21日15時9 分許檢察官訊問時，經具
    結後，證述：「（當天被打的情況可否描述？）…後面丙○
    ○跑比較慢，他騎50的，對方救用車子撞他，把他撞下車，
    他跑到死巷內，對方用棍棒追打他。（如何認得是對方是蔡
    嘉鴻）口角那天我就認得蔡嘉鴻。」等語；又該案嗣經臺灣
    高雄地方法院檢察署檢察官偵查後，於96年7 月25日檢察官
    為不起訴處分等情，有臺灣高雄地方法院檢察署檢察官96年
    度偵字第4975號96年3 月21日訊問筆錄、及證人結文各1 份
    ，及該案不起訴處分書1 份附於該署96年度偵字第4975號偵
    查卷宗可證（見96年度偵字第4975號卷27、28、56頁）。
  (二)證人蔡嘉鴻於95年10月1 日凌晨3 時許，並不在上述追逐毆
    打陳亮政、甲○○、丙○○、王翊之不詳男子之列，而係在
    友人吳建廷家中之事實，業經證人蔡嘉鴻證述明確（見偵卷
    34至35頁），核與證人吳建廷證述：「蔡嘉鴻有至我家玩耍
    睡覺，最近一次是在95年9 月30至10月10日之間。」等語大
    致相符（見警卷21至22頁、96年度偵字第4975號卷31頁）。
    又證人蔡嘉鴻於95年9 至10月間時所使用之行動電話門號為
    0000000000號，業據證人蔡嘉鴻及證人吳建廷於檢察官偵查
    中具結證述詳盡（見96年度偵字第4975號卷30頁），堪信為
    真。依該證人蔡嘉鴻使用之0000000000號行動電話之通聯記
    錄顯示，上開門號於95年10月1 日凌晨1 時5 分49秒起，迄
    同日上午9 時11分24秒止，基地台位置均在高雄市○○區○
    ○街23巷2 號11樓屋頂；再丙○○遭上述不詳男子等追逐傷
    害之地點即高雄市左營區蓮池潭及左營區○○路400 號附近
    ，均在上開基地台位置周圍500 公尺通訊範圍以外之地方，
    而證人吳建廷位於高雄市○○區○○街86巷之住家，係在上
    開晉昌街23巷基地台之500 公尺通訊範圍內，有0000000000
    號行動電話之通聯記錄1 份及遠傳電信股份有限公司97年10
    月3 日遠傳企營字第0970904997號函1 份在卷可參（分見96
    年度偵字第4975號卷5 至24頁、本院卷59頁），顯見證人蔡
    嘉鴻所為關於其自95年10月1 日凌晨1 時許起至同日上午9
    時許係在證人吳建廷家中之證述，應為真實。再參以被告甲
    ○○與陳亮政於95年9 月29日，在高雄市楠梓區「德民加油
    站」因細故與蔡嘉鴻發生爭執。隨後甲○○、陳亮政與丙○
    ○夥同友人數人於同年月30日11時許，至高雄市楠梓區○○
    ○路53巷22號蔡嘉鴻住處叫囂尋仇，但因蔡嘉鴻前往友人住
    處未遇，復經蔡嘉鴻家人埕小酈、顏東營報警始行離去等情
    ，為被告所不否認，並經證人埕小酈、顏東營於96年度偵字
    第4975號傷害案件中證述明確（見96年度偵字第4975號偵卷
    第49至50頁），且有高雄市政府警察局楠梓分局勤務指揮中
    心受理各類案件紀錄表1 份在卷可證（見96 年 度偵字第
    4975號偵卷第47頁），堪信為真。而證人顏東營因擔心安全
    ，嗣有以電話撥打證人蔡嘉鴻0000000000號告知蔡嘉鴻不要
    回家，蔡嘉鴻遂回答要在朋友家睡，亦據證人顏東營證述詳
    盡（見96年度偵字第4975號偵卷第49至50頁），而觀證人蔡
    嘉鴻使用之0000000000號通聯記錄，確有於95年10月1 日3
    點2 分與證人顏東營申請之0000000000號電話通話之情形，
    此有上開0000000000號之通聯記錄（見96年度偵字第4975號
    卷10 頁） 及0000000000號電話申請資料（本院卷36頁）各
    1 份在卷可證，更足證明證人蔡嘉鴻確實並未於96年10月1
    日凌晨3 時許在高雄市左營區蓮池潭附近追逐陳亮政、甲○
    ○、丙○○、王翊，進而在左營區○○路400 號斜對面空地
    毆打丙○○，而係在友人吳建廷家中無疑。
  (三)被告雖以前詞置辯，然被告就如何認出蔡嘉鴻係於95年10月
    1 日凌晨3 時許，於蓮池塘遇到及毆打丙○○之10餘位不詳
    男子中之一，於警詢中供稱：「蔡嘉鴻騎機車與十幾名男子
    駕駛自小客車經過，見我們在該地聊天就開車要撞我們，我
    們分散離開，我載陳亮政離開現場，丙○○也騎機車離開，
    後來我在附近尋找丙○○和王翊，才在鐵道旁看到蔡嘉鴻和
    十幾名男子在打丙○○，我跑步前去找丙○○，距離約10公
    尺，蔡嘉鴻等人就離去。我在距離約20幾公尺的地方看到一
    群人分持木、鋁棒在毆打丙○○，因為當時是深夜，且燈光
    昏暗，所以沒有看清楚是誰，可是當我走到丙○○附近，我
    有看到蔡嘉鴻拿鋁棒最後離開現場。」（見警卷18、19頁）
    ；於96年度偵字第4975號案件偵查中證稱：「（如何確認對
    方是蔡嘉鴻？）我當時距離他約30公尺，我們有回頭看後面
    那時看到丙○○機車被撞倒，第一台就是蔡嘉鴻騎的，接下
    來蔡馬上停車追過去拿鋁棍追進去巷子內，那時我已經騎走
    ，…後來我回到現場那些人已經走了，只看到丙○○機車倒
    在地上…當天是陳亮政帶我。我有一直往後看。我回頭看認
    得出那是蔡嘉鴻。」等語（見96年度偵字第4975號偵卷第26
    至27頁）；於本案偵查中先後供稱：「他追我們我們就分散
    了，他追上丙○○，我們有回頭看，看到蔡嘉鴻。蔡嘉鴻一
    下車就打丙○○。當時距離約50公尺。我有看到追我的人是
    蔡嘉鴻。我看到第一台是蔡嘉鴻，」等語（見偵卷第11至13
    頁）；「當時突然有一群機車與汽車過來我們這個方向，帶
    頭的就是蔡嘉鴻，一下車有很多人拿出棍棒，我們看到就先
    騎走。」等語（偵卷第20至22頁）；嗣於本院審理中改供稱
    ；「發現有一夥人過來後，我們二部車一起過了鐵道之後，
    到了分岔路，我就往右，…之後我跟陳亮政有回到現場，我
    就看到機車倒了，我還有看到那批人，我不敢過去，就騎走
    了。當時看到打丙○○的人裡面沒有看到我認識的人，因為
    他們是一群人圍住打。我是看到追來的人裡面有蔡嘉鴻。是
    事後是陳亮政跟我講的其中一個人是蔡嘉鴻」（本院卷第81
    至83頁），就認出蔡嘉鴻之地點、時間、經過等重要情節供
    述竟全不相同，參以前述被告與蔡嘉鴻之前曾起衝突之情形
    ，堪認被告應係因前述衝突不滿，而於明知蔡嘉鴻不在場之
    情形下，刻意為虛偽之證述無疑。
  (四)至證人丙○○雖於警詢、偵查中分別證述：「我被一名叫蔡
    嘉鴻的男子騎乘機車撞倒在地，就被蔡嘉鴻和多名姓名不詳
    男子分別持鋁、木棒將我毆打成傷。」（警卷第11至13頁、
    偵卷2 至3 頁、第32至33頁）；證人王翊於警局中證述：「
    我打電話給陳亮政，他跟我說丙○○被毆打，我跑步前去找
    丙○○，距離約10公尺時，蔡嘉鴻等人離去，我到現在看到
    丙○○全身是傷，就打119 求救。」等語（警卷第14至16頁
    ），然證人丙○○、王翊於事發當時均不知悉動手之人，係
    嗣後經被告、陳亮政告知一情，業經證人丙○○於偵查及本
    院審理中證述：「當時我不知道誰打我，後來我到醫院，甲
    ○○和陳亮政說有看到蔡嘉鴻，我才知道是他。」等語（見
    偵卷2 至3 頁，本院卷74頁），及證人王翊於警局中證述明
    確（見警卷第16頁），是證人丙○○、王翊既未親見親聞，
    渠等有關證人蔡嘉鴻有毆打丙○○之證詞，屬傳聞證述，自
    難據之為有利被告之認定。
  (五)綜上，被告之辯解，顯非事實，而屬卸責之詞，不足採信。
    被告於臺灣高雄地方法院檢察署96年度偵字第4975號被告蔡
    嘉鴻傷害案件中，明知蔡嘉鴻並未出現在高雄市左營區蓮池
    潭、左營區○○路，而於蔡嘉鴻有無於95年10月1 日凌晨3
    時15分持棍棒毆打丙○○之顯然影響案情重要待證事項，故
    意虛構「當時蔡嘉鴻用車子先撞丙○○，丙○○跳車跑到死
    巷內，蔡嘉鴻就拿棒球棒追打丙○○」而加以陳述，顯具有
    偽證之故意。是本件事證明確，被告犯行洵堪認定。
二、按偽證罪之構成，以於執行審判職務之公署或於檢察官偵查
    時，對於案情有重要關係之事項，供前或供後具結，而為虛
    偽之陳述為要件。所謂虛偽之陳述，係指與案件之真正事實
    相悖，而足以陷偵查或審判於錯誤之危險者而言。且偽證罪
    不以結果之發生為要件，一有偽證行為，無論當事人是否因
    而受有利或不利之判決，均不影響其犯罪之成立。證人一經
    違背具結業務，就案情有重要關係之事項，為虛偽之陳述，
    即構成偽證罪，不必具有曲庇或誣陷他人之目的，更不必審
    判之果真而發生不正確之結果（最高法院69年台上字第2427
    號、71年度台上字第8127號判例、71年度台上字第3929號判
    決參照）。是上述臺灣高雄地方法院檢察署96年度偵字第49
    75號被告蔡嘉鴻傷害一案，雖經臺灣高雄地方法院檢察署檢
    察官認定被告證述不實，而為不起訴處分，依上說明理由，
    仍不影響偽證罪之成立。核被告甲○○所為，係犯刑法第16
    8 條偽證罪。審酌被告藐視證人到庭作證應據實陳述之義務
    ，於偵查中任意虛捏情詞而為虛偽證述，致生無謂之司法調
    查程序，希冀影響司法審理結果之正確及公正，經臺灣高雄
    地方法院檢察署檢察官揭破拆穿，仍不知自我反省，猶飾詞
    圖卸，毫無悔意，及被告行為時年僅18歲，年輕識淺，智慮
    淺薄、並參酌犯罪動機、目的、前科素行、智識程度、生活
    狀況等一切情狀，量處如主文所示之刑。又被告犯罪時間在
    中華民國96年4 月24日以前，所犯為刑法第168 條偽證罪，
    合於中華民國九十六年罪犯減刑條例之減刑條件，應予以減
    刑，並諭知減得之刑如主文所示。
據上論結，應依刑事訴訟法第299 條第1 項前段、刑法第168 條
中華民國九十六年罪犯減刑條例第2 條第1 項第3 款、第7 條，
判決如主文。
本案經檢察官乙○○到庭執行職務。
中    華    民    國    97    年    11    月    19    日
                  刑事第三庭    審判長法  官  黃三友
                                      法  官  何佩陵
                                      法  官  陳億芳
以上正本證明與原本無異。
如不服本判決應於收受本判決後10日內向本院提出上訴書狀，並
應敘述具體理由，如未敘述上訴理由者，應於上訴期間屆滿後20
日內補提理由書狀於本院（均須按他造當事人之人數附繕本）「
切勿逕送上級法院」。
中    華    民    國    97    年    11    月    19    日
                                      書記官  林靜慧
中華民國刑法第168 條（偽證罪）
於執行審判職務之公署審判時或於檢察官偵查時，證人、鑑定人
、通譯於案情有重要關係之事項，供前或供後具結，而為虛偽陳
述者，處7 年以下有期徒刑。


司法院資訊處製作；財團法人民間司法改革基金會備份。
